臺灣高等法院高雄分院民事判決　九十一年度上字第一五七號
　　　上　訴　人　　甲○○
　　　　　　　　　　丙○○
　　　　　　　　　　丁○○
　　　共　　　同
　　　訴訟代理人　　宋明政律師
　　　被　上訴人　　和鑫通運有限公司
　　　兼法定代理人　乙○○○
　　　共　　　同
　　　訴訟代理人　　王正嘉律師
　　　複　代理人　　許惠珠律師
當事人間請求確認董事委任關係不存在等事件，上訴人對於中華民國九十一年五月二
十二日臺灣高雄地方法院九十年訴字第二五八０號第一審判決提起上訴，本院於九十
三年四月一日辯論終結，茲判決如下：
　　　主　　　文
上訴駁回。
第二審訴訟費用由上訴人負擔。
　　　事實及理由
一、上訴人起訴主張：被上訴人和鑫通運有限公司（下稱和鑫公司）之股東為上訴人
    甲○○、丙○○、丁○○及被上訴人乙○○○並訴外人李俊夫等五人。乙○○○
    於八十九年四月十三日未經全體股東之同意，亦未召集股東會，竟擅自變更和鑫
    公司之章程，將原章程第九條之內容「推定丁○○為董事，執行業務並代表公司
    」更改為「推定乙○○○為董事，執行業並代表公司」等語。又於章程第十五條
    變更董事酬勞、股東及員工紅利比例，並刪除公司股息之分配規定，向經濟部申
    請變更登記，乙○○○顯有偽造變造公司章程之情事。因公司章程經乙○○○更
    改內容，使乙○○○成為董事，執行業務並代表和鑫公司，倘乙○○○代表公司
    與他人為法律行為，一旦發生紛爭，必使和鑫公司之營業遭受重大損害，上訴人
    均為和鑫公司之股東而丁○○尤為公司變更章程前之董事，則上訴人私法上之地
    位即有受侵害之危險等情，求為確認乙○○○與和鑫公司間董事之委任關係不存
    在及確認和鑫公司八十九年四月十三日之公司章程變更無效（爰於本院更正為確
    認乙○○○於八十九年四月十三日變更和鑫公司章程之行為無效）之判決。並聲
    明：
　(一)原判決廢棄。
  (二)確認乙○○○與和鑫公司間董事之委任關係不存在。
  (三)確認乙○○○於八十九年四月十三日變更和鑫公司章程之行為無效。
二、被上訴人則以：和鑫公司自始即由乙○○○為董事，公司業務大部分由乙○○○
    所招攬，公司重大事務則由乙○○○、甲○○、許由平（即丁○○之配偶）三人
    商議決定。和鑫公司經營初期，尚稱平順，然於八十八年八月七日公司汽車司機
    因一時疏失而發生車禍，須由公司負責賠償新台幣（下同）十五萬元，同時乙○
    ○○亦因出外洽公而跌傷，故甲○○認該年乙○○○之流年不利而提議公司董事
    暫由丁○○擔任，俟春節後仍由乙○○○擔任公司董事，此議經乙○○○及許由
    平同意並於八十八年八月底變更董事為丁○○，此為一時之權益措施，故公司業
    務實際上仍由乙○○○負責，公司設在銀行之支票帳戶其負責人之印鑑章，亦未
    辦理變更，仍由乙○○○簽發公司支票十七張，上訴人對此均未曾異議。至八十
    九年二月六日春節過後，乙○○○之流年已無不利情形，而於八十九年四月十三
    日修訂公司章程，經甲○○及丁○○之配偶許由平之同意恢復乙○○○為公司董
    事，並無偽造變造公司章程之事實等語，資為抗辯。並聲明：上訴駁回。
三、查本件兩造所不爭執事項：
　(一)、和鑫公司雖以有限公司型態組成，惟股東間乃以合夥契約為規範，而合夥契約
　　書載明合夥人為乙○○○、甲○○、丁○○三人，和鑫公司其他列在章程之股東
　　並無決議權，另外和鑫公司之盈餘亦由合夥人三人平分，此亦有八十九年二月二
　　十九日合夥契約一份在卷可稽。
　(二)、八十八年八月三十一日變更章程，原董事乙○○○改由丁○○擔任之，原因係
　　因乙○○○流年不利之緣故，當時並無書面記錄，而和鑫公司於中華商業銀行鳳
　　山分行所開設帳號00000000支票帳戶並未變更負責人為丁○○，仍保有
　　乙○○○之名義，並於八十九年六月九日、同年七月十七日、九十年一月十二日
　　分別各開具三紙支票予丁○○、甲○○，並由渠等提領，並有支票六紙附卷可佐
　　。
四、本件兩造爭執事項：乙○○○於八十九年四月十三日變更章程，將自己推定為和
　　鑫公司之董事，是否有經過上訴人三人同意？經查：
　(一)、和鑫公司雖為有限公司型態，惟內部關係實為合夥，而合夥人共計三人分別為
　　　乙○○○、甲○○、丁○○，合夥契約明定和鑫公司分成三股，三股股東為簽
　　　約人即乙○○○、甲○○、丁○○，其他列在公司章程內之股東無決議權，此
　　　有八十九年二月二十九日兩造簽訂之合夥契約書一份在卷足憑，是以，依兩造
　　　之約定，雖公司章程中尚有股東丙○○、李俊夫二人，僅為人頭股東，實質上
　　　並無法行使對和鑫公司之股東權。
　(二)、於八十八年八月三十一日變更章程，丁○○變更為和鑫公司之董事，起因係因
　　　原董事即乙○○○流年不利之緣故，此亦為上訴人於原審所不否認，而乙○○
　　　○主張於八十八年八月三十一日變更章程之時兩造已同意待流年過去，即變更
　　　回原狀一節，則為上訴人所否認，惟查：
　　(1)和鑫公司於中華商業銀行鳳山分行所開設帳號00000000支票帳戶，於
　　　上開變更章程後並未隨同變更負責人，簽發支票時，仍需加蓋乙○○○之印章
　　　為之，而不需加蓋丁○○之印章，此為上訴人於原審所不爭執，是以，和鑫公
　　　司對外所為之法律行為並未表示以丁○○為法定代理人，足認當時變更董事為
　　　丁○○應確為權宜之計，而無真正使其成為和鑫公司代表人之意，否則何以在
　　　和鑫公司對外行使之支票上並未依一般票據慣例於支票發票人上除蓋公司印章
　　　外，加蓋已變更之公司負責人丁○○之印章，而仍以乙○○○之印章為之，此
　　　外，復參以丁○○於本院審理時對於自己何時成為公司之法定代表人之日期均
　　　答錯，足認其確實未參與公司之經營，且依其陳述：「變更章程當時並未約定
　　　何時變更回來，僅口頭上有說以後要變更再說」等語（參見原審九十一年四月
　　　二十四日言詞辯論筆錄），亦足證和鑫公司於八十八年八月三十一日之變更章
　　　程將丁○○推定為和鑫公司之董事，應無使其成為實質上和鑫公司之代表人之
　　　意，僅為暫時狀態而已。
　　(2)另乙○○○提出八十八年八月十一日工作日誌一紙，其上記載「本日股東在辦
　　　公室協商，因車禍暫時換負責人變更為丁○○俟車禍事情解決後再變更回來，
　　　大家口頭決議」等語，此有工作日誌一紙附卷足憑，丁○○、甲○○雖否認該
　　　文書內容之真正，惟參以丁○○擔任和鑫公司董事既為權宜之計，並非實質上
　　　和鑫公司之代表人，已如前述，且丁○○、甲○○坦承確因乙○○○流年不利
　　　而變更負責人，則兩造應無使此等狀態長久未決之意，乙○○○主張兩造同意
　　　事後變更回原狀，即由乙○○○為董事，應為可採。
　(三)甲○○以乙○○○涉背信等罪嫌，向檢察官提出告訴，即台灣高雄地方法院檢察
    署八十九年偵字第一九六七號被告乙○○○背信等案件，雖經檢察官提起公訴，
    然查，在該案件中，和鑫公司於八十八年八月三十一日變更登記由丁○○擔任董
    事，當時既經甲○○及丁○○同意一俟乙○○○流年改觀後應再修正章程仍改由
    乙○○○擔任董事，此經證人和鑫公司之股東李俊夫於原審結證稱：「（八十七
    年七月十五日、八十八年八月三十一日公司變更章程）沒有召開股東者，只是大
    家聚集在一起講一講而已，就是講變更章程的事情，但是有說再變更回來乙○○
    ○的名義」等語屬實（見高雄地院刑卷三三頁）。丁○○亦於台灣高雄地方法院
    九十一年度訴字第一二五三號乙○○○偽造有價證券等案件，審理時供稱：「那
    是在聊天的時候，有聊到以後再變更這樣，只是在聊天說一說而已」（見該卷一
    三四頁）。參以和鑫公司於八十八年八月三十一日改由丁○○擔任董事，並非因
    乙○○○經營不善，或有其他弊端，而係因和鑫公司司機發生車禍及乙○○○洽
    公跌傷，意外頻傳，認為乙○○○擔任董事流年不利所致，經甲○○提議，股東
    會同意，暫時將董事名義由乙○○○改為丁○○，此亦據告訴人甲○○、丁○○
    於刑案中陳述甚明。和鑫公司於丁○○擔任名義上之董事期間，公司業務仍由乙
    ○○○負責管理，此由丁○○於台灣高雄地方法院審理刑案時供稱：「我只是名
    義人，沒有負責任何工作」等語（見高雄地院刑卷一四六頁）。和鑫公司於中華
    商業銀行鳳山分行所開設帳號00000000號支票帳戶，於八十八年八月三
    十一日變更章程後仍沿用原來之印鑑，而乙○○○於丁○○擔任董事期間，對外
    仍加蓋公司及乙○○○印章開立支票，有中華商業銀行鳳山分行上開帳戶印鑑原
    本資料及支票影本附刑事卷可稽等情以觀，足見和鑫公司變更章程之原因係因兩
    造確信乙○○○當年之流年不利，宜將公司章程之董事名義改為丁○○，一俟乙
    ○○○不利之流年過去，即再改由乙○○○擔任董事，自難認乙○○○有偽造變
    造和鑫公司章程之行為。乙○○○又經台灣高雄地方法院及本院刑事庭判決無罪
    確定，有台灣高雄地方法院九十一年訴字第一二五三號刑事卷宗及本院九十二年
    上訴字第一三０二號刑事卷宗可考，益見乙○○○並無偽造變造和鑫公司章程之
    事實。
五、綜上所述，乙○○○於八十九年四月十三日變更和鑫公司之章程，係經上訴人之
    同意，故乙○○○為和鑫公司之董事係合法，從而上訴人訴請確認乙○○○與和
    鑫公司間董事委任關係不存在及確認乙○○○於八十九年四月十三日變更和鑫公
    司之公司章程之行為無效，即屬無據。原審因而為上訴人全部敗訴之判決，委無
    不合，上訴意旨，任意指摘原判決不當，非有理由，應予駁回。
六、結論：本件上訴為無理由，依民事訴訟法第四百四十九條第一項、第七十八條、
    第八十五條第一項前段，判決如主文。
中　　　華　　　民　　　國　　九十三　　年　　　四　　　月　　 十五　　 日
　　　　　　　　　　　　　　　　　　　　　　　　民事第二庭
~B1審判長法官　簡色嬌
~B2法　　　官　沈建興
~B3法　　　官　周慶光
正本係照原本作成。
如對本判決上訴，須於判決送達後二十日內向本院提出上訴狀，其未表明上訴理由者
，應於上訴後二十日內向本院提出上訴理由書（均須按他造當事人之人數附繕本）。
上訴時應提出委任律師或具有律師資格之人之委任狀，並依附註條文規定辦理。
中　　　華　　　民　　　國　　九十三　　年　　　四　　　月　　 十六　　 日
~B法院書記官　馬蕙梅
附註：
民事訴訟法第四百六十六條之一：
對於第二審判決上訴，上訴人應委任律師為訴訟代理人，但上訴人或其法定代理人具
有律師資格者，不在此限。
上訴人之配偶、三親等內之血親、二親等內之姻親，或上訴人為法人、中央或地方機
關時，其所屬專任人員具有律師資格並經法院認為適當者，亦得為第三審訴訟代理人。
第一項但書及第二項情形，應於提起上訴或委任時釋明之。
                                                                   Ａ
